【裁判字號】    89,上易,1676
【裁判日期】    891219
【裁判案由】    侵占
【裁判全文】
臺灣高等法院高雄分院刑事判決    八十九年度上易字第一六七六號
    上訴人即被告  甲○○
右上訴人因侵占案件，不服臺灣屏東地方法院八十九年度易字第七一０號中華民國八
十九年七月十九日第一審判決（起訴案號：臺灣屏東地方法院檢察署八十九年度偵字
第二０五六號），提起上訴，本院判決如左：
    主  文
上訴駁回。
    事  實
一、緣坐落屏東縣長治鄉○○段第一一一七之一一、一一一九之四、七九五之一一、
    七九五之一二地號等四筆土地，係屬中華民國所有而由財政部國有財產局管理，
    而洪源通於民國六十三年間開始承租上開土地耕作；嗣洪源通於八十五年間死亡
    ，由其子甲○○繼承其承租權而在上開土地耕作農作物，因而占有使用該土地。
    又該地編定使用種類為一般農業區農牧用地，未經向主管機關申請土壤改良許可
    ，不得任意開挖及運出砂石，甲○○竟意圖為自己不法之所有，於八十九年一月
    底（原判決誤載為三月上旬）將上開其管理持有土地之砂石侵占入己，並自八十
    九年一月底某日起（原判決誤載為三月上旬）至同年三月二十四日，聘僱不知情
    之挖土機、砂石車工人於上開四筆土地，接續挖掘二坑（一約深一公尺、長八十
    公尺、寬三十公尺，另一約深三公尺、長八公尺、寬八公尺），共計挖掘土方約
    二、五九二立方公尺（１×８０×３０加３×８×８）之砂石，以每車次新臺幣
    （下同）八百元出售，牟取非法利益，經警於八十九年三月二十四日上午十一時
    許，在上址查獲。
二、案經屏東縣警察局屏東分局報請臺灣屏東地方法院檢察署檢察官偵查起訴。
    理  由
一、訊據被告甲○○固坦承有於上揭時、地開挖上述四筆國有地二坑，並已販售四十
    車次砂石（約六百立方公尺）一情，惟矢口否認有何侵占犯行，辯稱：伊所挖掘
    之砂石有一部分係拿去覆蓋伊的竹子園，只賣出四十車，以每車八百元賣出砂石
    ，再以一千二百元買泥土回填，並無侵占上開土地之意思云云。惟查：
  (一)右揭事實，業據證人張國明（證明受甲○○僱用在上開土地上挖掘土壤）、張樹
    雄（證明受洪敏僱用運載所開挖之土壤）及證人即屏東縣政府地政科人員高衍環
    （證明上開土地不可挖取土石及其開挖情形）分別於警訊中證述明確。被告雖稱
    ：係因上開土地不能耕種，所以才欲開挖土地，換成較好之土地云云，惟上開土
    地係由被告洪源通於光復前開始承租，並種植甘薯，此業經被告在警訊中陳述明
    確，是如上開土地不能耕種，被告洪源通如何能在其上耕種數十年之久。又被告
    於警訊時供稱，挖掘後回填泥土想種蔬菜，於偵查中，卻稱係回填後想種竹子，
    被告所供已屬不一。再者，被告於警訊時稱係無代價請人回填，於偵查及審理中
    卻稱係以每車一千二百元購土回填，而其售出一車僅得八百元，則其須倒貼四百
    元，不僅供詞前後歧異，且與常情不符。
  (二)此外，復有屏東縣政府環安小組現場會勘報告一份、土地佃租收入繳款書一份、
    土地登記謄本四份、現場照片十幀、台灣省公有耕地租賃契約一份等附卷可稽；
    綜上所述，被告所辯不足採信，本件事證明確，被告犯行洵堪認定。
二、核被告所為，係犯刑法第三百三十五條第一項之侵占罪。又其利用不知情之挖土
    機張國明、砂石車司機張樹雄為其載運砂石，為間接正犯。公訴意旨雖認被告先
    挖掘一坑，月餘後再於上開地點再挖一坑，故其侵占犯行，時間緊接，方法相同
    ，所犯構成要件同一，顯係基於概括犯意為之而為連續犯。惟按：據被告於偵查
    筆錄所述，其係於今年農曆過完年一月底左右開始挖，及新舊二洞共二天的時間
    挖成等語，及參酌其開挖之範圍，足徵其應係接續開挖而成，尚難論以連續犯。
三、原審因適用刑法第三百三十五條第一項，罰金罰鍰提高標準條例第一條前段規定
    ，並審酌被告為謀不法利益，侵占所承租國有土地之有生產力之砂石，再收受回
    填雜物，破壞原有土壤結構，造成地表永遠之傷害，貽害後世等情狀，量處有期
    徒刑七月，經核其認事用法俱無不合，量刑亦稱妥適，被告上訴意旨否認犯罪，
    空言指摘原判決不當，並無可取，為無理由，應予駁回。
據上論結，應依刑事訴訟法第三百六十八條，判決如主文。
本案經檢察官陳新慶到庭執行職務。
中    華    民    國     八十九     年      十二      月     十九     日
                              臺灣高等法院高雄分院刑事第七庭
                                  審判長法官  王光照
                                        法官  黃壽燕
                                        法官  黃仁松
右正本證明與原本無異。
不得上訴。
                                      書記官  郭蘭蕙
中    華    民    國     八十九     年      十二      月    二十一日
附錄：本判決論罪科刑法條：
刑法第三百三十五條第一項：
意圖為自己或第三人不法之所有，而侵占自己持有他人之物者，處五年以下有期徒刑
、拘役或科或併科一千元以下罰金。
                                                                        Ｄ


司法院資訊處製作；財團法人民間司法改革基金會備份。
